臺灣臺中地方法院刑事判決　　　　　　　 96年度易字第428號
公　訴　人　臺灣臺中地方法院檢察署檢察官
被　　　告　乙○○
上列被告因偽造文書等案件，經檢察官提起公訴（95年度偵字第
27071號），被告於準備程序中就被訴事實為有罪之陳述，受命
法官於聽取當事人之意見後，由本院合議庭裁定以簡式審判程序
審理，判決如下：
    主    文
乙○○因過失傷害人，處有期徒刑貳月，如易科罰金，以新臺幣
壹仟元折算壹日；又行使偽造私文書，足以生損害於公眾及他人
，累犯，處有期徒刑肆月，如易科罰金以新臺幣壹仟元折算壹日
，在道路交通事故現場圖、臺中市○○○道路交通事故談話紀錄
表上偽造之「丙○○」署名、指印各壹枚 (各計貳枚)及在臺中
市○○○道路交通事故當事人登記聯單上偽造之「丙○○」署名
壹枚，均沒收。應執行有期刑伍月，如易科罰金以新臺幣壹仟元
折算壹日，在道路交通事故現場圖、臺中市○○○道路交通事故
談話紀錄表上偽造之「丙○○」署名、指印各壹枚 (各計貳枚)
及在臺中市○○○道路交通事故當事人登記聯單上偽造之「丙○○」署名壹枚，均沒收。
    犯罪事實
一、乙○○前因懲治盜匪條例案件，經臺灣高等法院臺中分院判
    處有期徒刑六年十月，上訴最高法院後經駁回上訴確定，於
    民國九十三年一月二日假釋期滿未經撤銷視為執行完畢。詎
    猶不知警惕，明知其汽車駕駛執照業於九十四年十一月十四
    日遭監理機關吊銷在案（吊銷期滿日為九十五年十一月十三
    日），已無駕駛執照，竟仍於九十五年八月二十一日駕駛車
    牌號碼為五S-九三四六號之自用小客車，沿臺中市○○路行
    駛，於同日十三時三十分許，行駛至臺中市○○路與民族路
    有閃光號誌之交岔路口時，本應注意轉彎車應讓直行車先行
    ，且左轉彎時，應距交岔路口三十公尺前顯示方向燈或手勢
    ，行至交岔路口中心處左轉，並不得占用來車道搶先左轉，
    並應注意車前狀況，隨時採取必要之安全措施，而依當時天
    候晴、日間自然光線、柏油路面乾燥無缺陷、道路無障礙物
    、視距良好、號誌動作正常，並無不能注意之情形，竟未注
    意及此，貿然將車輛駛入上開交岔路口並左轉，適甲○○騎
    乘NNS-九二八號重型機車，沿建國路往民權路方向直行而行
    經上開路口時，亦疏未注意車前狀況，隨時採取必要之安全
    措施，且行車時速達五十餘公里超過該處五十公里限速，因
    煞車不及，致甲○○所騎機車車頭與乙○○所駛自用小客車
    右後車尾處發生碰撞，甲○○因而人車倒地，受有右手第二
    掌骨骨折之傷害。嗣經員警據報到場處理時，乙○○雖主動
    向到場處理之警員承認其為肇事者，惟為避免其無照駕駛而
    遭警方開立罰單，遂假冒友人丙○○之名義，接續在道路交
    通事故現場圖、臺中市○○○道路交通事故談話紀錄表上偽
    造「丙○○」之署名及指印各一枚（計各二枚），及在用以
    證明乙○○已向警收取車禍對造當事人年籍資料而具有收據
    性質屬私文書之臺中市○○○道路交通事故當事人登記聯單
    「申請人簽收欄」內偽造「丙○○」之署名一枚，旋並交予
    警員華文榮收執，藉以表示其身分為「丙○○」本人無誤且
    已向警收取車禍對造當事人年籍資料，而行使該偽造之私文
    書，足以生損害於該交通案件事後行政處罰、刑事偵查、審
    判程序之正確性及丙○○本人。嗣經丙○○於同年十一月二
    日接獲調解委員會通知協調車禍案件善後事宜，知悉上情，
    並通知乙○○出面處理，乙○○乃於九十五年十一月八日主
    動至警察局向警陳明上情，而向警自首並接受裁判。
二、案經甲○○訴由臺中市警察局第一分局報告臺灣臺中地方法
    院檢察署檢察官偵查起訴。
    理    由
一、上揭犯罪事實，業據被告乙○○於警詢及偵審中坦承不諱，
    核與證人即告訴人甲○○於警詢及偵審中證述、證人即查獲
    本案之警員華文榮於審理中證述情節相符，並有道路交通事
    故調查報告表 (一)、(二)、道路交通事故現場圖、診斷證
    明書、「證號查詢汽車駕駛人」查詢結果表、臺中市○○○
    道路交通事故談話紀錄表、臺中市○○○道路交通事故當事
    人登記聯單、內政部警政署刑事警察局指紋鑑驗書（見本院
    內）各一份及照片七張在卷可稽。再按汽車駕駛人於汽車行
    駛時，應注意車前狀況，並隨時採取必要之安全措施；且左
    轉彎時，應距交岔路口三十公尺前顯示方向燈或手勢，行至
    交岔路口中心處左轉，並不得占用來車道搶先左轉，暨轉彎
    車應讓直行車先行，道路交通安全規則九十四條第三項及第
    一百零二條第一項第五款、第七款分別定有明文。查，被告
    確有上揭疏未注意情事，業經被告直承屬實，則被告確有前
    開過失，應可認定。再者，告訴人騎乘機車於二車發生碰撞
    地點前不及十公尺處時看到被告車輛後，因當時時速達五十
    至六十公里，有點超速，緊急煞車不及，致告訴人所騎機車
    車頭與被告所駛自用小客車右後車尾處碰撞，業經告訴人於
    警詢 (見警卷內臺中市○○○道路交通事故談話紀錄表)及
    審理中陳明屬實，足認告訴人對於本件車禍之發生，亦有疏
    未注意車前狀況，隨時採取必要之安全措施及超速之疏失。
    又告訴人雖於警詢中曾另陳稱伊當時時速約四十至五十公里
    云云，惟告訴人於九十五年八月二十一日十三時五十分許，
    接受警察詢問時即陳稱伊當時車速約五十至六十公里等語，
    於本院審理中並以證人身分結證稱：伊當時車速約五十至六
    十公里，稍微有點超速等語，且該處限速為五十公里，亦有
    道路交通事故調查報告表 (一)在卷可按，是告訴人當時車
    速確有逾五十公里之超速情形，應可認定。綜上所述，被告
    與告訴人對於本案車禍之發生，均有疏失，且被告之過失行
    為與告訴人所受之前揭傷害間，具有相當因果關係甚明。本
    件事證明確，被告犯行堪予認定。
三、查被告乙○○在臺中市○○○道路交通事故當事人登記聯單
    「申請人簽名欄」上偽造丙○○之署名，表示係丙○○已向
    警收取車禍對造當事人年籍資料之意，此觀之臺中市○○○
    道路交通事故當事人登記聯單附記欄（２）記載「本登記聯
    單僅供發生道路交通事故之當事人，為主張或維護法律上之
    權益，向本機關申請提供相關當事人資料之用，...。」等
    語即明，並經證人華文榮於審理中結證無訛，其含有收據之
    性質，係屬私文書，被告再將之交付警員，即主張已由丙○○領受上開資料，足以生損害於該交通案件事後行政處罰、
    刑事偵查、審判程序之正確性及丙○○本人。是核被告所為
    ，係犯刑法第二百八十四條第一項前段之過失傷害罪及刑法
    第二百十六條、第二百十條之行使偽造私文書罪。被告於警
    察據報到場處理後，在上揭道路交通事故現場圖、臺中市○○○道路交通事故談話紀錄表及臺中市○○○道路交通事故
    當事人登記聯單上，先後偽造「丙○○」署名、指印之舉動
    ，其時間空間緊密連接，係接續為之，為接續犯。被告偽造
    署押行為係偽造私文書之階段行為；偽造私文書後進而行使
    ，偽造之低度行為復應為行使之高度行為所吸收，均不另論
    罪。被告在臺中市○○○道路交通事故當事人登記聯單「申
    請人簽名欄」上，偽造「丙○○」之署名一枚，旋並交予警
    員華文榮收執，藉以表示其身分為「丙○○」本人且已向警
    收取車禍對造當事人年籍資料，而行使該偽造之私文書部分
    ，雖未據檢察官起訴，惟既與經檢察官起訴部分，具有接續
    犯之實質上一罪關係，而為起訴效力所及，本院自應併予審
    理。且按實質上一罪，基於審判不可分原則，其一部事實起
    訴者，依刑事訴訟法第二百六十七條之規定，其效力應及於
    全部，受訴法院對於未經起訴之他部分犯罪事實，自應一併
    審判，此為犯罪事實之一部擴張；基於審判不可分之同一訴
    訟理論，其全部事實起訴者，受訴法院認為一部犯罪不能證
    明或行為不罰時，僅於判決理由內說明不另為無罪之諭知即
    可，亦毋庸於主文內為無罪之宣示，此為犯罪事實之一部縮
    減。至刑事訴訟法第三百條規定有罪之判決，得就起訴之犯
    罪事實，變更檢察官所引應適用之法條，其所謂犯罪事實，
    係指單純一罪之單一事實及實質上一罪之「全部」犯罪事實
    而言，始有變更起訴法條之適用。亦即在不擴張及減縮原訴
    之原則下，法院得就有罪判決，於不妨害基本社會事實同一
    之範圍內，自由認定事實，變更檢察官所引應適用之法條而
    言，三者不能混為一談（最高法院八十七年度臺上字第七六
    六號、八十八年度臺上字第五五九一號、八十九年度臺上字
    第二三九○號判決意旨參照）。是依上開說明，被告所犯行
    使偽造私文書罪部分，本院固應併予審理，惟本院判決之事
    實既較起訴事實有所擴張，即毋庸對「未起訴之部分」為變
    更起訴法條之諭知，附此敘明。查被告在汽車駕駛執照遭吊
    銷後，於駕照吊銷期間無駕駛執照駕車，業據被告供承不諱
    ，並有「證號查詢汽車駕駛人」查詢結果表一份在卷可憑，
    被告無照駕車因而致人受傷，依法應負刑事責任，應依道路
    交通管理處罰條例第八十六條第一項之規定，加重其刑。又
    被告肇事後，確有留在現場，並當場主動向警承認為肇事一
    方，有警察職務報告一份在卷可稽 (見警卷)，並經證人華
    文榮於本院訊問時證述無訛。至被告雖當場向警佯稱其姓名
    為「丙○○」云云，惟被告嗣在警察發覺其真實身分前，即
    主動於九十五年十一月八日二十二時四十四分許至警局向警
    陳明其上開冒名事實，之後，警察即通知丙○○於同日二十
    三時三十分許到場接受詢問，並通知告訴人於同年月九日至
    警局製作第二次警詢筆錄 (原第一次警詢筆錄係九十五年十
    一月三日製作，告訴人當時並表示要對「丙○○」提出告訴
    )，有各該警詢筆錄在卷可考，並經證人華文榮於本院訊問
    時結證無誤，足認被告係於警察查知其真實姓名年籍資料前
    ，即主動向警坦承全部犯行，被告顯係於有偵查權限之人知
    悉犯罪人之前，主動向警陳明上開過失傷害及行使偽造私文
    書犯行，被告辯稱本案伊係主動向警自首等語，堪信屬實，
    爰依刑法第六十二條前段規定，就其所犯上開二罪，均減輕
    其刑。查，被告前因懲治盜匪條例案件，經臺灣高等法院臺
    中分院判處有期徒刑六年十月，上訴最高法院後經駁回上訴
    確定，於九十三年一月二日假釋期滿未經撤銷視為執行完畢
    ，有臺灣高等法院被告前案紀錄表、臺灣臺中地方法院檢察
    署刑案資料查註紀錄表各一份在卷可按，其於受有期徒刑執
    行完畢後五年以內再故意犯本案行使偽造私文書罪之有期徒
    刑以上之罪，為累犯，應依刑法第四十七條第一項規定，就
    被告所犯行使偽造私文書罪部分，加重其刑（過失傷害部分
    不構成累犯）。被告所犯上開二罪，均同時具有加重及減輕
    事由，均依法先加後減。爰審酌被告對本案車禍發生之過失
    程度、告訴人所受上揭傷害程度，尚非至為嚴重、告訴人對
    於本件車禍之發生，亦有前揭疏失，及被告肇事後因恐遭警
    開立罰單，竟假冒「丙○○」之名，進而為上開行使偽造私
    文書犯行，嗣雖能主動向警陳明全部事實，並坦承犯行，惟
    迄未賠償告訴人所受損害，尚未與告訴人達成和解之態度等
    一切情狀，就其所犯上開二罪分別量處如主文所示之刑，並
    均諭知易科罰金之折算標準，及定其應執行之刑暨諭知易科
    罰金之折算標準。又本院斟酌上開各情，認檢察官具體求處
    被告有期徒刑六月，略嫌過重，附此敘明。再被告在上揭道
    路交通事故現場圖、臺中市○○○道路交通事故談話紀錄表
    上偽造之「丙○○」之署名及指印各一枚（計各二枚），及
    在臺中市○○○道路交通事故當事人登記聯單「申請人簽名
    欄」上所偽造之「丙○○」署名一枚，均應依刑法第二百十
    九條之規定予以宣告沒收。再者，被告並未在道路交通事故
    調查報告表上偽造「丙○○」署名及指印各一枚，有該報告
    表二份在卷可憑，並經證人華文榮於審理中證述屬實，起訴
    書誤認被告尚有在道路交通事故調查報告表上偽造「丙○○
    」署名及指印各一枚並請求宣告沒收此部分偽造之署押云云
    ，尚有未合，且因起訴書認被告此部分犯行與上揭經判決有
    罪之偽造署押犯行，具有接續犯之實質上一罪關係，爰不另
    為無罪諭知，附此指明。
據上論斷，應依刑事訴訟法第二百七十三條之一第一項、第二百
九十九條第一項前段，道路交通管理處罰條例第八十六條第一項
，刑法第二百八十四條第一項前段、第二百十條、第二百十六條
、第四十七條第一項、第六十二條前段、第五十一條第五款、第
四十一條第一項前段、第二百十九條，刑法施行法第一條之一，
判決如主文。
中　　華　　民　　國　　96　　年　　4 　　月　　24　　日
　　　　　　　　      交通法庭   法  官  江奇峰
上正本證明與原本無異。
如不服本判決，應於送達後十日內向本院提出上訴狀（須附繕本
），上訴於臺灣高等法院臺中分院。
                                 書記官  江慧貞
中　　華　　民　　國　　96　　年　　4 　　月　　24　　日
【附錄本案論罪科刑法條】
刑法第二百十條：
偽造、變造私文書，足以生損害於公眾或他人者，處五年以下有
期徒刑。
刑法第二百十六條：
行使第二百十條至第二百十五條之文書者，依偽造、變造文書或
登載不實事項或使登載不實事項之規定處斷。
刑法第二百八十四條第一項
因過失傷害人者，處六月以下有期徒刑、拘役或五百元以下罰金
，致重傷者，處一年以下有期徒刑、拘役或五百元以下罰金。
